臺灣高等法院刑事裁定　　　　　　　　　九十一年度抗字第四八三號
　　抗　告　人
　　即　自訴人　逸風實業有限公司
　　代　表　人　甲○○
　　被　　　告　丙○○○
　　　　　　　　乙○○
右列抗告人因被告等詐欺案件，不服臺灣板橋地方法院中華民國九十一年六月二十五
日裁定（九十年度自字第四三九號），提起抗告，本院裁定如左：
    主      文
抗告駁回。
    理      由
一、本件抗告意旨略以：
    被告丙○○○並不否認伊為香港商智加投資有限公司（下稱智加公司）代表人，
    僱用陳美珠為業務經理，指使陳美珠以代客訂購針織紗向港澳發貨為詞，向抗告
    人下單後，又改為向台灣以被告乙○○為代表人之俊泰製衣有限公司（下稱俊泰
    公司）交貨，俊泰公司收貨後，開付之支票因存款不足退票避不見面之事實，已
    於其答辯狀中陳述明白。丙○○○以「仲介商」地位「代客訂購」商品，並願以
    經手掌握之貨款為擔保，堅定抗告人之信心，事後依其所指示之客戶俊泰公司並
    未付清貨款，有支票附卷為證。原審偏信丙○○○另外代夆碩公司下單部份，已
    付清貨款，因此魚目混珠，置俊泰公司代表人共同詐購部份於不論，至難理解。
    而乙○○自始無清償貨款之能力，原判亦認定屬實，是丙○○○指使其業務經理
    美言擔保，自始有不法所有之意圖，情節顯然。衡以丙○○○現仍控管俊泰公司
    數十萬美元（見卷附執行文書），透露給其他廠商向法院強制執行止付，丙○○
    ○得以無息運用自如，可見其假借香港商貿易名義，白手成業，居間詐財之手法
    高超，原審認定是民事債務不履行問題，且未命丙○○○偕同其業務經理陳美珠
    到庭質證事實明白，率然駁回自訴，未免輕縱，且公平性大有可議。綜上所陳，
    原裁定認事、採證、用法，均欠妥適，無可維持，應請撤銷發回更審，以明法制
    。
二、惟查法院或受命法官於自訴案件第一次審判期日前訊問及調查結果，如認為案件
    有刑事訴訟法第二百五十二條至第二百五十四條之情形者，得以裁定駁回自訴，
    同法第三百二十六條第三項有明文規定。本件原審法院經訊問抗告人代表人調查
    後以：被告丙○○○提出之答辯狀稱：自訴人於九十年五月五日傳真一張明細表
    給智加公司，該明細表內記載下單日期為一月五日、一月十九日及三月一日部分
    ，是由俊泰公司下單，而一月五日下單該筆之應收款為新台幣（下同）二百十五
    萬七千零八十一元，其中一百二十八萬六千七百七十九元業經自訴人兌領票款 (
    發票日為九十年三月三十一日) ；又前開明細表內記載下單日期為四月二十三日
    部分之三筆，在俊泰公司於四月三十日發生退票後，已轉由夆碩股份有限公司 (
    以下簡稱夆碩公司）下單，自訴人已交清布疋並收到貨款等語，並提出明細表一
    件為憑。而查，就前開由自訴人所製作之明細表內記載下單日期為一月五日 (訂
    單號碼89B243-1、89B259、89B260) 部分 (此部分即自訴人所指如自證(一)之２訂
    單) ，此部分之應收帳款二百十五萬七千零八十一元中，自訴人確已收到其中之
    一百二十八萬六千七百七十九元貨款，此據自訴人於本院調查時自承屬實。至於
    前開明細表內記載下單日期為一月十九日 (訂單號碼90B006) 及三月一日 (訂單
    號碼90B032) 之貨款共一百四十五萬五千六百三十二元部分，自訴人雖迄仍未獲
    付款，然衡諸自訴人於本件交易中並非未曾獲付款 (已收貨款金額高達一百二十
    八萬六千七百七十九元) ，可見其於交易過程中未受償全部貨款，應屬民事債務
    不履行問題而已，當非因受被告丙○○○或乙○○之詐欺行為所致。尤其，後續
    之交易前開明細表內記載下單日期為四月二十三日部分，嗣已由夆碩公司應智加
    公司之要求下單予自訴人 (見卷附之被告丙○○○提出之PURCHASE ORDER影本）
    ，自訴人並已自夆碩公司處收取得貨款，此據自訴人於本院調查時自承明確，益
    可見自訴人與智加公司或俊泰公司交易之過程中，智加公司 (負責人被告丙○○
    ○）或俊泰公司（負責人被告乙○○) 並非自始即意圖詐欺蓄意不付貨款，因而
    始有給付部分貨款，甚至後續處理之行為。從而，自訴人僅因其於交易過程中未
    受償全部貨款，即指被告丙○○○、乙○○共同詐欺云云，殊嫌無憑，本件應屬
    民事債務不履行問題，應另循民事途徑解決。此外，復查無其他積極證據足資證
    明被告丙○○○、乙○○有何自訴人所指之詐欺情事，因認本件被告丙○○○、
    乙○○犯罪嫌疑不足，有刑事訴訟法第二百五十二條第十款之情形，依照前開說
    明，駁回自訴，經查並無違誤。
三、抗告人前開抗告意旨係執被告丙○○○以「仲介商」地位「代客訂購」商品並願
    以經手掌握之貨款為擔保，堅定抗告人之信心，事後依其所指示之客戶俊泰公司
    並未付清貨款為由認定被告丙○○○與乙○○有共同詐欺云云，然查「仲介商」
    並不負擔保之責，此觀民法「居間」之規定自明，而本案丙○○○仲介被告乙○
    ○所屬俊泰公司向自訴人訂購布疋亦有訂單影本在卷可查，而俊泰公司訂貨亦依
    約交付部分貨款共一、二八六、七七九元（以九十年三月三十一日期支票支付）
    ，餘款二、一二四、三二三元，其中六六八、六九一元及七七六、五五○元，亦
    係開具支票二紙支付，並有七七六、五五○元支票及退票理由單影本各一紙在卷
    可查（原審卷第八頁，另六六八、六九一元支票退票為自訴人在自訴卷所自陳）
    ，且有自訴人所不爭執之被告丙○○○所提出之對帳單影本附原審卷可稽（原審
    卷第五五頁），是自訴人於自訴狀陳稱：「先是由被告陳美珠於民國八十九年十
    一月十八日前來以產銷針織棉紗及布疋為業之自訴人公司詐稱：智加公司為有信
    用之香港商，代客訂購各種布疋出口。經議定單價後，當即簽立兩百一十二萬四
    千三百廿三元之布疋訂單二份，被告等僅交付自訴人部分貨款即第一商業銀行樹
    林分行票面額六十六萬八千六百九十一元之支票一紙，對其餘貨款一百四十五萬
    五千六百卅二元，尚未開付支票，被告等即避不見面，自訴人始知受騙」之指訴
    ，已與事實不符。而被告丙○○○除仲介前述俊泰公司訂購上開貨物外，另九十
    年四月二十三日亦曾仲介相當數量之訂單（參見前開對帳單共三筆合計九九一五
    碼（Ｙ），三○二四公斤（Ｋ）予俊泰公司，後因俊泰公司退票，該三筆貨即轉
    給夆碩公司並完成交易，此亦據自訴人代表人甲○○於原審調查時陳述稱：「是
    轉給夆碩沒錯，貨款我們也有收到，是夆碩付的。智加公司說這個貨要交給國外
    公司，但因為俊泰已經退票，所以他要轉給另外的工廠，我說我不要了，夆碩說
    願意付現金，幫智加把這個訂單完成。」（原審卷第五六頁），足見被告丙○○
    ○所屬之智加公司仲介俊泰公司向自訴人公司訂貨之事，係屬真實買賣，並無意
    圖為自己不法所有施用詐術詐買貨物之事，而本案俊泰公司在訂貨後亦曾依約支
    付部分貨款高達一、二八六、七七九元，並交付貨款支票二紙已如上述，其後確
    因週轉不靈而退票，亦有該公司之債權申報資料附卷可查（見原審卷第二六至三
    八頁之起訴狀及附件），而俊泰公司退票後智加公司尚且將相當部分之訂單轉單
    於夆碩公司，並由夆碩公司完成交易給付貨款與自訴人，尤足證明智加公司已盡
    「仲介」善良管理人之注意義務。至智加公司目前果對俊泰公司負有美金十六萬
    八千一百九十五元債務，此亦為民事問題，抗告人可依法對該公司主張權利，尚
    不得執此證明被告丙○○○有詐欺之犯行，附此述明。
四、綜上：俊泰公司與智加公司在本件與自訴人公司買賣之過程中並無任何施用詐術
    使自訴人公司陷於錯誤成立買賣；而交付財物，亦係依據買賣契約履行，出賣人
    縱有部分貨款未獲支付，亦屬民事債務不履行問題，尚難據此推論渠等有詐欺之
    犯行，此外亦無其他積極證據足以證明被告丙○○○及乙○○有自訴人所指詐欺
    之犯行，原審因認本件被告丙○○○及乙○○二人犯罪罪嫌不足有刑事訴訟法第
    二百五十二條第十款之情形而裁定駁回自訴，自無不當，抗告人仍執前詞抗告前
    來，其抗告為無理由，應予駁回。
據上論斷，應依刑事訴訟法第四百十二條，裁定如主文。
中    華    民    國    九十一    年      八        月      八          日
                        臺灣高等法院刑事第十庭
                            審判長法  官  溫  耀  源
                                  法  官  黃  金  富
                                  法  官  林  銓  正
右正本證明與原本無異。
不得再抗告。
                                  書記官  高  柑  柏
中    華    民    國    九十一    年      八        月      九          日
